【裁判字號】    89,易,457
【裁判日期】    900321
【裁判案由】    傷害等
【裁判全文】
臺灣花蓮地方法院刑事判決                        八十九年度易字第四五七號
    公  訴  人  臺灣花蓮地方法院檢察署檢察官
    被      告  戊○○
    被      告  癸○○
    被      告  子○○
    被      告  庚○○
    共      同
    選任辯護人  廖學忠
右列被告因傷害等案件，經檢察官提起公訴（八十九年度偵字第六六八號），本院判
決如左︰
    主  文
戊○○、癸○○、子○○、庚○○共同使人受重傷未遂，庚○○累犯，戊○○、癸○○、子○○各處有期徒刑參年拾月。庚○○處有期徒刑陸年，褫奪公權壹年。扣案半
截西瓜刀、警用長型手電筒各壹支均沒收。
    事  實
一、庚○○曾於民國八十七年間因犯傷害罪，經本院判處有期徒刑三月，得易科罰金
    確定，於八十七年九月二十九日易科罰金執行完畢，仍不知悔改，庚○○於八十
    九年二月七日（農曆大年初三）零時許，在花蓮市德興二一四之三號北斗星歡唱
    俱樂部前遭自花蓮市國慶里德興一八一之一號出來之不名人士毆打後離去，因不
    滿無故遭人毆打，乃以電話聯絡姪子子○○，子○○再電告其弟癸○○，癸○○
    再找丁○○（另由國防部東部地方軍事法院審理），丁○○再邀戊○○，於花蓮
    火車站前廣場會合後，分乘二部自小客車，庚○○車上還放置其所有之西瓜刀、
    警用長型手電筒各壹支，由庚○○帶路，並於車行至四維高中附近時停車下車撿
    拾四角木棍二支（未扣案），攜帶前開兇器前往，於該日一時三十分許至花蓮市
    國慶里德興一八一之一號壬○○經營之檳榔攤前，庚○○持西瓜刀，戊○○、癸○○分持四角木棍、子○○持警用長型手電筒、丁○○持在附近撿到的不知何人
    所有之鐵棍（未扣案）等物，戊○○、癸○○、子○○、庚○○、丁○○共同基
    於毀損及重傷害之犯意聯絡，衝入上址，先下手損壞壬○○所經營之檳榔攤櫥櫃
    、冷凍展示櫃及櫃內如附表一所示之物品，足以生損害於壬○○；並不分青紅皂
    白，見人即加以擊打，致丙○○受有上背部多處割裂傷（共計五十七公分，傷及
    皮下組織肌膜層）、左肩部鈍挫傷、頭部鈍挫傷；乙○○受有左側上臂深層割裂
    傷合併肱三頭肌斷斷裂（十八公分長）；己○○受有雙側肩岬骨切割性外傷（傷
    及肌肉）併右肩岬骨骨折、左腰部切割傷及頭部切割傷（四公分長）、右手拇指
    中指左手無名指及小指肌腱斷裂；陳祺受有頭部外傷合併頭皮裂傷（九公分長
    ，至肌膜層）、右手食指割裂傷合併伸指肌腱斷裂（二公分長）、左足背裂傷四
    公分長（至皮下組織肌膜層）、右側肩部、上臂、左側腰部、左側大腿及小腿多
    處鈍挫傷；甲○○受有頭枕頂部撕裂傷（二至三公分長）、手部鈍傷、背部瘀腫
    之傷害。戊○○、癸○○、庚○○及丁○○傷人後即退回所搭乘之車上逃離現場
    ，子○○則於逃離時為甲○○等人阻止而未順利逃脫，因而查獲本案。嗣己○○
    、陳祺、丙○○、乙○○、甲○○均緊急送往財團法人佛教慈濟綜合醫院（下
    稱慈濟醫院）急救，均因急救得宜而未致重傷害。
二、案經壬○○、己○○、陳祺、丙○○、乙○○、甲○○（下稱壬○○等六人）
    訴由花蓮縣警察局花蓮分局報請台灣花蓮地方法院檢察署檢察官偵查起訴。
    理  由
一、前述事實，有下列事實證明屬實：
  (一)被告戊○○、癸○○、子○○、庚○○均坦承有在前述時地持上開兇器入屋打人
    及砸毀檳榔攤等情，其等在本院之自白內容如下：
  1.被告戊○○供稱：我當天是拿木棍，當時打起來時有看到庚○○拿西瓜刀，丁○○拿鐵棍，癸○○拿木棍。
  2.被告癸○○供稱：在檳榔攤外面就開始起衝突，當時我們要去找他們理論，因庚○○無故遭他們毆打，他們看見我們來了就走出來，然後就打起來了，我拿的角
    材是途中在四維高中前撿的，在現場我還看到子○○拿黑色手電筒，庚○○拿西
    瓜刀，戊○○拿角材。
  3.被告子○○供稱：我有去打人，我是拿庚○○車上的黑色長型手電筒，然後下車
    後就打起來，我不記得有沒有打到人，但我有被打，我有看到是甲○○拿西瓜刀
    砍我的腳，後來跌倒，他再來砍我的手，我還被人拿鐵棍打，後來送到慈濟醫院
    ，躺在病床上還被打到暈倒。
  4.被告庚○○供稱：當時我打電話給子○○，其他的人都是子○○找的，約在花蓮
    新車站廣場集合，壹台車是我駕駛，共坐五個人，是我的車，另一輛車是丁○○
    的女朋友駕駛，兇器則包括我車上我所有的西瓜刀、黑色長型手電筒各壹支，在
    途中我停車他們就去撿好幾支角材（即四角木棍），到現場後，我姪子子○○拿
    長型手電筒，我下車本來沒拿東西，看見雙方打起來，對方也有拿工具，我才跑
    回去拿西瓜刀，在檳榔攤外面就開始打起來，我也不知道打到誰，後來被人打到
    左手手掌、右手，我就跑掉，到省立花蓮醫院就醫，戊○○拿木棍，丁○○拿何
    工具我沒注意，癸○○拿他在路邊撿的角材。
  (二)共犯丁○○於本院訊問時供稱：我是接到癸○○的電話，當時我沒有帶工具，是
    到檳榔攤後，我們的車子停在檳榔攤斜對面的巷子，下車後看到他們已經打起來
    了，就隨手撿起地上的鐵棍加入，我打到甲○○、辛○○，打的部位我不記得，
    當時庚○○拿西瓜刀，子○○拿長型手電筒，癸○○拿木棍，戊○○拿的東西我
    不清楚等語，與被告所為自白內容互核相符。
  (三)被害人壬○○等六人指訴歷歷。
  (四)證人陳文清、陳朝貴、吳佩珊、林俊吉、王教梅（庚○○女友）、江蕙帆（戊○○女友）於警訊中證稱可參。
  (五)扣案西瓜刀半截、警用長型手電筒各壹支在卷可稽。
  (六)診斷證明書五份及慈濟醫院函及所附病情說明書十份、急診病歷五份、照片等足
    憑。
  (七)估價單二紙可參（本院卷八六、八七頁）。
  (八)壬○○等六人於本院訊問時雖指稱當時有看見被告子○○與庚○○二人持西瓜刀
    云云（本院卷四二頁），惟為被告四人及共犯丁○○所否認。經查：壬○○於警
    訊中陳稱歹徒三人拿西瓜刀（警訊卷四九頁），陳祺於警訊中稱子○○和庚○○拿西瓜刀，還有另一人拿西瓜刀，共有三把西瓜刀（警訊卷六一頁），甲○○
    於警訊中陳稱是戊○○、子○○和庚○○拿西瓜刀（警訊卷七一頁），丙○○於
    警訊中陳稱其背後遭人砍了三刀倒地，受傷後歹徒要離開，我追出去抓到一名歹
    徒（即子○○）（警訊卷六四、六五頁），己○○於警訊中陳稱我只認得手持西
    瓜刀殺傷我的人是庚○○，手持鐵棒打我頭部的人是丁○○，我被殺傷後就神智
    模糊，而後就被人送醫急救（警訊卷五六至五七頁），且壬○○等六人均一致陳
    稱當時情況混亂等情，可見被害人等就當時進屋傷人之歹徒所使用之西瓜刀數量
    ，所述前後有不一致之處，而被告及丁○○在深夜中衝入上開處所傷人，被害人
    於混亂中無法清楚記憶當時歹徒所使用之兇器，亦符常情，是自不能以被害人前
    開所述作為認定被告持何種兇器之依據。再參考被告及丁○○之前述自白，暨現
    場僅遺留一把西瓜刀等情綜合判斷，應認被告及丁○○當時所持兇器如犯罪事實
    欄所載無疑。
  (九)按使人受重傷未遂與普通傷害罪之區別，應以加害時有無致人重傷之故意為斷，
    而被害人受傷之部位及加害人所用之兇器，雖不能據為認定犯意之絕對標準，但
    仍不失為重要參考資料。本案被告庚○○於八十九年二月七日零時許在北斗星歡
    唱俱樂部前遭人毆打二拳後，竟電告其姪即被告子○○聚集多人前往尋仇，被告
    子○○再電告其弟癸○○，被告癸○○再電告丁○○，被告丁○○再邀同被告戊○○一起前往，且竟攜帶足以致命之兇器西瓜刀、警用長型手電筒等，再撿拾四
    角木棍、鐵棒為兇器，入屋後不分青紅皂白見人就打，致被害人受傷，已如前述
    ，而細觀被害人受傷情形，丙○○受有上背部多處割裂傷（共計五十七公分，傷
    及皮下組織肌膜層）、左肩部鈍挫傷、頭部鈍挫傷；乙○○受有左側上臂深層割
    裂傷合併肱三頭肌斷裂（十八公分長）；己○○受有雙側肩岬骨切割性外傷（傷
    及肌肉）併右肩岬骨骨折、左腰部切割傷及頭部切割傷（四公分長）、右手拇指
    中指左手無名指及小指肌腱斷裂；陳祺受有頭部外傷合併頭皮裂傷（九公分長
    ，至肌膜層）、右手食指割裂傷合併伸指肌腱斷裂（二公分長）、左足背裂傷四
    公分長（至皮下組織肌膜層）、右側肩部、上臂、左側腰部、左側大腿及小腿多
    處鈍挫傷；甲○○受有頭枕頂部撕裂傷（二至三公分長）、手部鈍傷、背部瘀腫
    之傷害（前述慈濟醫院函及病情說明書、急診病歷參照），可見被告持前述利器
    對被害人頭部、背部、肩部、腰部和手腳等處下重手，而持上開兇器砍人頭、背
    、肩、腰及手腳等重要部位，足以毀敗四肢等部位之機能，乃眾所週知之事，被
    告有使人受重傷之故意，灼然至明。
    綜上所述，本件事證明確，被告犯行已可認定。
二、核被告所為，均係犯刑法第二百七十八條第一項、第三項之重傷未遂罪，同法第
    三百五十四條毀損罪。被告所犯二罪間有方法結果之牽連關係，應從一重之重傷
    未遂罪論處，又被告基於一個重傷害犯意，傷及五人，係一行為而觸犯數罪名之
    想像競合犯，應從一重處斷。被告四人與丁○○間就前開犯行有犯意聯絡及行為
    分擔，均為共同正犯。又被告基於重傷害之故意傷害人，惟未發生重傷害之結果
    ，得減輕其刑。公訴人認被告觸犯刑法第二百七十七條第一項之傷害罪嫌，顯有
    未洽，起訴法條應予變更。再查，被告庚○○有事實欄所載之犯罪科刑執行情形
    ，此有台灣花蓮地方法院檢察署刑案資料查註紀錄表一份在卷可參，其受有期徒
    刑執行完畢後，五年以內再犯有期徒刑以上之本罪，為累犯，應依法加重其刑，
    且先加後減之。爰審酌被告之素行（被告癸○○、子○○於八十年間均曾有重傷
    害之非行紀錄），被告庚○○僅因細故，即喚其餘被告前往尋仇，而被告與被害
    人並無宿怨，竟於深夜持西瓜刀、長型手電筒、鐵棒、四角木棍等兇器衝入檳榔
    攤內逞兇、見人就打，嚴重危害社會治安，且對被害人身心均造成難以彌補之損
    害，其等至今尚未賠償被害人損失暨其等犯後坦承犯行，尚知錯誤等一切情狀，
    量處如主文所示之刑，被告庚○○依其犯罪性質認有必要併予宣告褫奪公權一年
    。扣案半截西瓜刀及警用長型手電筒為被告庚○○所有供犯罪所用之物，應依法
    宣告沒收，至於扣案之鐵棒不知何人所有，共犯丁○○亦否認持該鐵棒傷人，且
    被害人陳祺亦陳稱該鐵棒並非丁○○所持兇器（本院卷四三頁），自無從宣告
    沒收。另被告戊○○、癸○○所持四角木棍及共犯丁○○所持鐵棒均未扣案，被
    告戊○○、癸○○及丁○○均稱於案發後已將之丟棄云云，故無從宣告沒收，附
    此敘明。
據上論斷，應依刑事訴訟法第二百九十九條第一項前段、第三百條、刑法第二十八條
、第二百七十八條第一項、第三項、第三百五十四條、第五十五條、第四十七條、第
二十六條、第三十七條第二項、第三十八條第一項第二款，判決如主文。
中        華        民      國    九十      年    三    月    二十一    日
                                  臺灣花蓮地方法院刑事庭
                                      法  官  楊  碧  惠
右正本證明與原本無異。
如對本判決不服，應於送達後十日內，向本院提出上訴狀。（應抄附繕本）告訴人或
被害人如對於本判決不服者，應具備理由請求檢察官上訴，其上訴期間之計算係以檢
察官收受判決正本之日期為準。
                                      法院書記官
中        華        民      國    九十      年    三    月    三十      日
附錄本判決論罪之法律條文：
刑法第二百七十八條第一項、第三項：
使人受重傷者，處五年以上十二年以下有期徒刑。
第一項之未遂犯之。
刑法第三百五十四條：
毀棄、損壞前二條以外之他人之物或致令不堪用，足以生損害於公眾或他人者，處二
年以下有期徒刑、拘役或五百元以下罰金。
附表一
檳榔攤櫥櫃玻璃、壓克力、溫控器、展示架、壓縮機軟管、日光燈，冷凍展示櫃玻璃
、展示架、開關、玻璃皮膠、櫥內底板、展示燈。


司法院資訊處製作；財團法人民間司法改革基金會備份。
